最高法院民事判決　　　　　　九十四年度台上字第二三０八號
　　上　訴　人　甲○○
　　訴訟代理人　謝國允律師
　　被 上訴 人　乙○
上列當事人間請求損害賠償事件，上訴人對於中華民國九十二年
十二月十日台灣高等法院高雄分院第二審判決（九十二年度上易
字第一八六號），提起上訴，本院判決如下：
    主  文
上訴駁回。
第三審訴訟費用由上訴人負擔。
    理  由
本件被上訴人主張：兩造均係國立高雄第一科技大學（高科大）
營建工程系之教授，因教學理念之差異，上訴人竟先後於民國九
十年十一月二十六日、九十一年一月三十日以電子郵件方式，向
系務委員、高科大全體教師散佈：「就是出了一個乙○（即被上
訴人），……在校外屢屢欺負弱女子，弄得哭啼的哭啼、死的死
……」、「本（營建）系教師乙○，目無法紀，在校外欺騙多位
婦女感情、肉體，結果哭啼的哭啼，死的死。……」等語。傳述
足以使他人誤認伊人格有偏差之不實事項，致伊名譽受損，精神
痛苦等情。爰本於侵權行為之法律關係，求為命上訴人給付伊新
台幣（下同）五十萬元，及加付法定遲延利息，並命上訴人將第
一審判決附件之道歉啟事，於聯合報、中國時報、自由時報第一
版報頭下方，以七公分乘以九公分版面，各刊登一日之判決（被
上訴人逾上開範圍之請求，業受敗訴判決確定，不予贅列）。
上訴人則以：被上訴人經檢舉與三位女士有感情糾葛，其中一人
業已死亡，伊才說「哭啼的哭啼，死的死」等語。伊以電子郵件
傳送，僅係請求全體教師陪審公斷，並無誹謗被上訴人之意。且
伊所言屬實，非故意捏造，應不構成誹謗罪。況被上訴人之行為
，非只涉及私德，而與公共利益無關，應可受公評，伊無須負責
等語，資為抗辯。
原審以：被上訴人主張上訴人以電子郵件將前揭內容之文字傳送
與系務委員及全體教師之事實，業據提出電子郵件、信函等件為
證，且為上訴人所不爭，堪信為真實。上訴人雖以前揭情詞置辯
。惟名譽權之侵害，與刑法之誹謗罪並非完全相同，名譽為人格
之社會評價，有無受損，應以社會上對個人評價是否貶損作為判
斷之依據，苟其行為足以使他人在社會上之評價受到貶損，不論
其為故意或過失，均可構成侵權行為。查上訴人九十年十一月二
十六日、九十一年一月三十日電子郵件之內容中所述：「就是出
了一個乙○，……在校外屢屢欺負弱女子，弄得哭啼的哭啼、死
的死……」、「本（營建）系教師乙○，目無法紀，在校外欺騙
多位婦女感情、肉體，結果哭啼的哭啼，死的死」等語，足以貶
損被上訴人之人格價值在社會上之評價。且上訴人自承有將該內
容散佈於系務委員或全體教師，應認係故意侵害被上訴人之名譽
權。又上開內容縱屬實在，因僅涉及私德而與公共利益無關，且
非屬可受公評之事項，上訴人抗辯其無須負責云云，自無可採。
被上訴人依侵權行為法律關係，請求上訴人賠償其精神所受痛苦
之損害，並為回復名譽之適當處分，自屬有據。審酌上訴人以網
路作為侵權行為之手段，所生損害遠大於以口語傳述或文字書面
方式之流傳，且破壞被上訴人努力所累積之名譽，對被上訴人造
成相當程度之精神上損害，及兩造均為高科大教授，暨雙方之財
產資力等一切情狀，認上訴人應賠償被上訴人精神慰藉金五十萬
元，及加付法定遲延利息，並將第一審判決附件之道歉啟事，於
聯合報、中國時報、自由時報第一版報頭下方，以七公分乘以九
公分版面，各刊登一日，以回復被上訴人之名譽為適當。被上訴
人之請求於該範圍內，為有理由，應予准許。爰維持第一審所為
上訴人敗訴部分之判決，駁回其上訴。經核於法並無違背。上訴
論旨指摘原判決認事用法為不當，求予廢棄，非有理由。
據上論結，本件上訴為無理由。依民事訴訟法第四百八十一條、
第四百四十九條第一項、第七十八條，判決如主文。
中　　華　　民　　國　九十四　年　 十二 　月　 十五　 日
                      最高法院民事第七庭
                          審判長法官  劉　延　村
                                法官  劉　福　來
                                法官  陳　重　瑜
                                法官  黃　秀　得
                                法官  葉　勝　利
      本件正本證明與原本無異
                                      書  記  官
中　　華　　民　　國　九十四　年　 十二 　月　二十八　日
                                                      Ｌ
